【裁判字號】    98,簡上,1
【裁判日期】    980330
【裁判案由】    妨害名譽
【裁判全文】
臺灣新竹地方法院刑事判決               98年度簡上字第1號
上  訴  人
即  被  告  甲○○
上列上訴人即被告因妨害名譽案件，不服本院竹北簡易庭於中華
民國97年11月10日所為之97年度竹北簡字第453號刑事簡易判決
（偵查案號：97年度偵字第5981號）提起上訴，本院管轄第二審
之合議庭判決如下：
    主  文
上訴駁回。
甲○○緩刑貳年。
    事  實
一、甲○○係設於新竹縣竹北市○○路385號「三姐臭臭鍋」（
    下稱竹北店）股東兼員工，緣乙○○出資設立位於新竹市○
    ○路70號「三姐臭臭鍋」（下稱新竹店），於民國97年1月
    29日下午8時許，因招牌使用問題，致竹北店欲找負責人商
    議，詎甲○○認乙○○到場大吼大叫，又不離去，竟基於公
    然侮辱之犯意，對乙○○罵：「神經病、瘋子、為何不去死
    」，使在該店內消費、用餐客人等不特定多數人均得共見共
    聞，嗣因甲○○報警處理，始悉上情。
二、案經乙○○訴由新竹縣警察局竹北分局報請臺灣新竹地方法
    院檢察署檢察官偵查後聲請簡易判決處刑。
    理  由
壹、證據能力部分：
一、按被告以外之人於審判外之言詞或書面陳述，除法律有規定
    者外，不得作為證據；惟被告以外之人於偵查中向檢察官所
    為之陳述，除顯有不可信之情況者外，得為證據；被告以外
    之人於審判外之陳述，雖不符同法第159條之1至之4之規定
    ，而經當事人於審判程序同意作為證據，法院審酌該言詞陳
    述或書面陳述作成時之情況，認為適當者，亦得為證據。又
    當事人、代理人或辯護人於法院調查證據時，知有第159 條
    第1項不得為證據之情形，而未於言詞辯論終結前聲明異議
    者，視為有前項之同意，刑事訴訟法第159條第1項、第159
    條之1第2項、第159條之5定有明文。上開條文之立法意旨在
    於傳聞證據未經當事人之反對詰問予以核實，原則上先予排
    除。惟若當事人已放棄反對詰問權，於審判程序中表明同意
    該等傳聞證據可作為證據；或於言詞辯論終結前未聲明異議
    ，基於尊重當事人對傳聞證據之處分權，及證據資料愈豐富
    ，愈有助於真實發見之理念，且強化言詞辯論主義，使訴訟
    程序得以順暢進行，上開傳聞證據亦均具有證據能力。查本
    案證人即被害人乙○○、證人彭稜芳、證人李曾錦鳳於偵查
    中之證述，均先經檢察官告以具結之義務及偽證之處罰後，
    始依法具結而為陳述，核其製作筆錄過程，並無違法取供或
    證明力明顯過低之瑕疵，所為陳述蓋係出於供述者之真意，
    皆具信用性，並無顯不可信之情況；至於證人即被害人乙○
    ○及證人彭稜芳、謝采岑等人於警詢時之陳述並告以要旨，
    且各經檢察官、被告表示意見，其等均知上述證詞屬被告以
    外之人於審判外所為之陳述，且無刑事訴訟法第159條之1至
    第159條之4所定得為證據之情形，惟其等均表示對該證據之
    調查沒有意見、未爭執證據能力，而未於言詞辯論終結前對
    該證據內容提出證據能力方面之聲明異議（見本院卷第34頁
    ），本院審酌上開警詢筆錄作成時，核無違法取證或其他瑕
    疵，亦無證據力明顯過低之情形，復經本院於審判期日就上
    開證據進行調查、辯論，被告於訴訟上之程序權已受保障，
    認為以之作為本案之證據亦屬適當，依據上開規定，該偵查
    中及警詢中之證詞自有證據能力。
貳、實體部分：
一、認定犯罪事實所根據之證據及理由：
    訊據被告甲○○於本院準備程序及審理時，對於上開事實均
    坦承不諱，核與證人即被害人乙○○於警詢及偵查中之指述
    、證人彭稜芳、謝采岑於警詢時之證述及證人李曾錦鳳於偵
    查中之證述等情節相符，並有新竹縣政府警察局指揮中心受
    理110報案紀錄單、竹北店、新竹店營利事業基本資料各1
    份及現場照片2張在卷可稽（見97年度偵字第5981號第20頁
    、第39頁、第40至41頁），被告之自白乃與事實相符，堪信
    為真實，其上開犯行事證明確，應依法論科。
二、核被告甲○○所為，係犯刑法309條第1項之公然侮辱罪。原
    審認被告罪證明確，引用刑事訴訟法第449條第1項前段、第
    3項、第454條第2項、刑法第309條第1項、第41條第1項前段
    ，刑法施行法第1項之1，並審酌被告因招牌使用與被害人發
    生爭執，竟公然以前揭不堪之言語辱罵被害人，且屬不該，
    惟其犯後坦承犯行，尚知悔悟，及被告學歷為高職畢業、家
    境及生活狀況等一切情狀，量處被告拘役15日，併諭知易科
    罰金之折算標準，經核認事用法均無違誤，量刑亦屬妥適，
    應予維持。被告上訴意旨認原審量刑過重，請求輕判云云，
    指摘原判決不當，為無理由，應予駁回。
三、末查被告甲○○前未曾因故意犯罪受有期徒刑以上刑之宣告
    ，此有臺灣高等法院被告前案紀錄表及刑案資料查註紀錄表
    各1份在卷可查，被告因一時失慮，致罹刑典，經此次偵審
    程序及科刑之教訓後，應已知所警惕，信無再犯之虞，且事
    後已與被害人乙○○達成和解，有本院98年竹北簡調字第2
    號調解筆錄1件在卷可稽（見本院卷第10頁），並經被害人
    乙○○於上開筆錄中表示願意原諒被告，可以給予被告自新
    的機會，本院認其所受宣告之刑以暫不執行為適當，故依刑
    法第74條第1項第1款之規定，併予宣告緩刑2年，以啟自新
    。
據上論斷，應依刑事訴訟法第455條之1第1項、第3項、第368條
，刑法第74條第1項第1款，判決如主文。
本案經檢察官陳玉華到庭執行職務
中    華    民    國    98    年    3    月    30    日
                  刑事第一庭  審判長法  官  許翠玲
                                    法  官  楊惠芬
                                    法  官  羅惠雯
以上正本證明與原本無異。
不得上訴。
中    華    民    國    98    年    3     月    30    日
                                    書記官  周育瑜


司法院資訊處製作；財團法人民間司法改革基金會備份。
